【裁判字號】    98,監,532
【裁判日期】    990126
【裁判案由】    改定監護人
【裁判全文】
臺灣板橋地方法院民事裁定               98年度監字第532號
聲  請  人  丙○○
關  係  人  乙○○
上列當事人間聲請選定監護人事件，本院裁定如下：
    主    文
選定丙○○（女，民國○○○年○月○○○日生，身分證統一編
號：Ｚ000000000號）為受監護宣告之人黃王玉花之監
護人。
指定乙○○（男，民國○○○年○月○○○日生，身分證統一編
號：Ｚ000000000號）為會同開具財產清冊之人。
聲請程序費用新台幣壹仟元由聲請人負擔。
    理    由
一、按民法總則中華民國97年5 月2 日修正之條文施行前，已為
    禁治產宣告者，視為已為監護宣告，於修正施行後，適用修
    正後之規定，民法總則施行法第4 條第2 項定有明文。次按
    受監護宣告之人應置監護人。法院為監護之宣告時，應依職
    權就配偶、四親等內之親屬、最近1 年有同居事實之其他親
    屬、主管機關、社會福利機構或其他適當之人選定1 人或數
    人為監護人，並同時指定會同開具財產清冊之人。又監護人
    有下列情形之一，且受監護人無第1094條第1 項之監護人者
    ，法院得依受監護人、第1094條第3 項聲請權人之聲請或依
    職權，另行選定適當之監護人：(一)死亡。(二)經法院許可
    辭任。(三)有第1096條各款情形之一，民法第1110條、第11
    11條第1 項、第1106條第1 項分別定有明文。民法1106條規
    定，依同法第1113條規定，於成年人之監護，亦準用之。
二、本件聲請意旨略以：受監護宣告人黃王玉花係聲請人之母，
    業經鈞院以95年度禁字第472 號民事裁定宣告其為禁治產人
    ，其配偶甲○○為其監護人在案，惟其配偶即聲請人之父甲
    ○○已於98年12月4 日死亡，而受監護宣告人黃王玉花目前
    與聲請人同住，並由聲請人負責照顧事宜，且其家屬一致同
    意推舉聲請人為其監護人，是為受監護宣告人黃王玉花之利
    益，爰依法請求鈞院選定聲請人為受監護宣告人黃王玉花之
    監護人等語。
三、經查，聲請人主張上揭事實，業據其提出戶籍謄本、本院95
    年度禁字第472 號民事裁定影本、親屬系統表、在職證明書
    、同意書影本、印鑑證明影本等件為證，並經證人即聲請人
    之兄乙○○於本院審理時到庭證稱：「（問：為何你們選定
    聲請人當監護人？）我們兄妹是住在一起，但是我母親都是
    聲請人在照顧，她對我母親的狀況比較瞭解」等語（參見本
    院99年1 月5 日非訟事件筆錄）明確，自堪信為真實。本院
    審酌聲請人為受監護宣告人黃王玉花之女，有意願擔任黃王
    玉花之監護人，且黃王玉花平日均由聲請人負責照顧等情狀
    ，認聲請人應有監護黃王玉花之能力，並適於任之，是由聲
    請人任監護人，符合受監護宣告人黃王玉花之最佳利益，爰
    依民法第1113條準用民法第1106條第1 項之規定，選定聲請
    人為受監護宣告之人黃王玉花之監護人。另本院參酌關係人
    乙○○為受監護宣告人黃王玉花之子，及關係人乙○○之意
    願，爰依上揭規定，指定關係人乙○○為會同開具財產清冊
    之人。
四、依非訟事件法第21第1項前段，裁定如主文。
中    華    民    國    99    年    1     月    26    日
                    家事法庭  法  官  古秋菊
以上正本係照原本作成。
如對本裁定抗告，須於裁定送達後10日之不變期間內，向本院提
出抗告狀，並繳納抗告費新臺幣1,000元。
中    華    民    國    99    年    1     月    26    日
                              書記官  林佩萱

司法院資訊處製作；財團法人民間司法改革基金會備份。
